【裁判字號】    89,簡上,261
【裁判日期】    890922
【裁判案由】    給付票款
【裁判全文】
臺灣臺中地方法院民事判決  八十九年度簡上字二六一號
    上  訴  人  甲○○
    被  上訴人  乙○○
右當事人間請求給付票款事件，上訴人對於中華民國八十九年四月二十六日臺灣臺中
地方法院臺中簡易庭八十九年中簡字第一九八號第一審簡易判決提起上訴，本院判決
如左：
    主      文
上訴駁回。
第二審訴訟費用由上訴人負擔。
    事      實
甲、上訴人方面：
  一、聲明：
    （一）原判決廢棄。
    （二）被上訴人在第一審簡易之訴駁回。
  二、陳述：除與原判決記載相同者，茲引用之外，補稱：
    （一）被上訴人取得票據係採不正當恐嚇手段，且該恐嚇行為，業經臺灣臺中地
          方法院檢察署偵查中。
    （二）上訴人係遭強暴、脅迫之情形下，簽發系爭票據，上訴人並不認識被上訴
          人。
  三、證據：除援用第一審所提證據外，補提臺灣臺中地方法院檢察署開庭通知單影
            本一份、刑事告訴狀影本一份、補充狀影本一份等物。
乙、被上訴人方面：
  一、聲明：上訴駁回。
  二、陳述：除與原判決記載相同者，茲引用之外，補稱：
    （一）被上訴人是善意第三人，上訴人所提之事情，與被上訴人無關。
    （二）系爭支票係因訴外人朱漢堂向被上訴人借款所交付。
  三、證據：援用第一審所提證據。
丙、本院依職權向臺灣臺中地方法院檢察署調閱八十九年度他字第一００六號刑事偵
    查卷。
    理      由
一、本件被上訴人起訴主張：訴外人朱漢堂向被上訴人借款新台幣（下同）三十萬元
    ，乃交付以上訴人為發票人，面額分別為十五萬元（發票日為民國八十八年七月
    二十二日、票號ＦＵ0000000號）、十五萬元（發票日為八十七年七月二
    日、票號ＦＵ0000000號），帳號六００五八二號，付款人為富邦銀行北
    台中分行之支票二紙（均經訴外人朱漢堂背書）予被上訴人收執，嗣經被上訴人
    於八十八年七月二十二日、八十八年七月二日分別為付款提示，均遭退票，因本
    於票據關係，求為命上訴人給付票款三十萬元及遲延利息之判決。上訴人則以系
    爭支票係遭訴外人朱漢堂強暴脅迫下所簽發，上訴人並不認識被上訴人，被上訴
    人取得支票顯係出於不正當手段，自不得行使票據權利等語，資為抗辯。
二、按發票人應照支票文義擔保支票之支付，票據法第一百二十六條定有明文。又執
    票人向支票債務人行使追索權時，得請求自為付款提示日起之利息，如無約定利
    率者，依年利六厘計算，票據法第一百三十三條亦有明文。被上訴人主張持有上
    訴人簽發之系爭支票，屆期提示未獲付款等情，業經提出系爭支票影本二份、退
    票理由單影本二份等物為證，則被上訴人依據票據關係請求上訴人給付系爭票款
    及法定遲延利息，洵屬有據；上訴人對於被上訴人執有其簽發系爭支票之事實並
    不爭執，惟辯稱：系爭支票係遭訴外人朱漢堂強暴脅迫下所簽發，上訴人不認識
    被上訴人，被上訴人非善意取得人，自不得行使系爭票據權利等語。經查：按票
    據行為為不要因行為，執票人不負證明關於給付之原因之責任，如票據債務人主
    張執票人取得票據出於惡意或詐欺時，則應由該債務人負舉證之責，最高法院六
    十四年台上字第一五四０號著有判例。上訴人主張被上訴人持有系爭支票係遭訴
    外人朱漢堂脅迫下所簽發，被上訴人非出於善意而取得等情，揆諸上開判例見解
    ，自應上訴人負舉證之責；而上訴人僅提出對第三人朱漢堂提出刑事告訴之資料
    ，並未提出其他相關事證，以實其說，自難信為真實，則被上訴人取得系爭支票
    自難認係出於惡意。次按執票人之取得票據苟非出於惡意或詐欺，縱使該執票人
    之前手對於發票人，係因侵權行為而取得票據，發票人亦不得以此對抗執票人，
    最高法院二十一年上字第七三九號著有判例。上訴人既不能證明被上訴人取得系
    爭支票係出於惡意，則不論訴外人朱漢是否係出於惡意取得系爭支票，上訴人亦
    不得執以對抗善意執有系爭支票之被上訴人；是以，上訴人所辯，縱係屬實，亦
    不足以阻卻被上訴人行使票據權利，上訴人既持有系爭支票，自得依法行使票據
    權利。
三、綜上所述，本件被上訴人主張系爭支票係善意取得為可採，上訴人所為之惡意抗
    辯均無可取，依票據法第一百二十六條、第一百三十三條之規定，被上訴人自得
    請求上訴人給付系爭支票款及法定遲延利息。從而，被上訴人本於票據關係，請
    求上訴人給付三十萬元之系爭支票款及自八十八年七月二十三日即系爭支票提示
    日之翌日起至清償日止之法定遲延利息，為有理由，應予准許。又命清償票據上
    債務之判決，應依職權宣告假執行，民事訴訟法第三百八十九條第一項第四款定
    有明文。是則原審判命上訴人如數給付，並依職權宣告假執行，於法並無不合。
    上訴意旨指摘原判決不當，求予廢棄改判，為無理由，應予駁回其上訴。
四、據上論結，本件上訴為無理由，依民事訴訟法第四百三十六條之一第三項、第四
    百四十九條第一項、第七十八條，判決如主文。
中      華      民      國    八十九    年      九      月    二十二    日
                              臺灣臺中地方法院民事第一庭
~B審判長法  官  吳惠郁
~B      法  官  廖穗蓁
~B      法  官  巫淑芳
右正本證明與原本無異。
不得上訴。
中      華      民      國    八十九    年      九      月    二十五    日
~B法院書記官  周國順


司法院資訊處製作；財團法人民間司法改革基金會備份。
